【裁判字號】    91,簡,1060
【裁判日期】    920617
【裁判案由】    廢棄物清理法
【裁判全文】
臺北高等行政法院判決                            九十一年度簡字第一○六○號
    原      告  甲○○
    被      告  臺北縣新店市公所
    代  表  人  乙○○市長）.
    訴訟代理人  丙○○
右當事人間因廢棄物清理法事件，原告不服台北縣政府中華民國九十一年十月十七日
卷號00000000號訴願決定，提起行政訴訟。本院判決如左：
    主  文
訴願決定撤銷。
原告其餘之訴駁回。
訴訟費用由原告負擔二分之一，餘由被告負擔。
    事  實
一、事實概要：原處分機關環保稽查人員於民國（以下同）九十一年六月二十日上午
    八時五十分，於台北縣新店市○○街七十七號前地上，發現垃圾包放置地面，於
    其中檢出該服飾店「秀貴」字樣，遂以原告為任意丟棄垃圾妨害環境衛生及市容
    之行為人，以其行為違反廢棄物清理法第十二條第二項之規定，處罰原告新台幣
    （以下同）二千四百元之罰鍰；原告不服，提起訴願，遭駁回，猶不服，遂向本
    院提起行政訴訟。
二、兩造之主張：
甲、原告起訴意旨略以：
  (一)稽查人員稽查時間為上午八時五十分，此時本店尚未開門對外營業，且店門口並
    無圍籬屬公共設施走道，人人皆可行走路過，過路人隨意丟棄垃圾袋應是非常容
    易的事。因本人銷售服飾衣物需提供袋子予顧客，即認定有「秀貴」字樣就認為
    本店所有垃圾，實難讓人心服。維護環境衛生整潔市容一直是本人堅持理念，任
    意丟棄垃圾更是覺得不齒，今發生被新店市公所舉發隨意丟棄垃圾，對本人來說
    是一大恥辱，更失公允。
  (二)爰請求撤銷原處分及訴願決定。
乙、被告答辯意旨略以：
  (一)按「一般廢棄物回收、清除、處理之運輸、分類、貯存、排出、方法、設備及再
    利用，應符合中央主管機關之規定，其辦法由中央主管機關定之。執行機關得視
    指定清除地區之特性，增訂前項一般廢棄物分類、貯存、排出之規定，並報其上
    級主管機關備查。」為廢棄物清理法第十二條第一、二項、第五十條第二款所明
    定。復按「本市基於加強環境衛生整潔，轄內各里行政區域視本市清除地區之特
    性，增定一般廢棄物分類，自八十六年八月一日起實施垃圾不落地清運，在清潔
    車未到達前任意落地丟棄者，則屬污染環境行為依法處罰。」為本所八十六年八
    月八日以北縣店清字第三八九七三號公告並報請上級主管機關備查在案。又「在
    指定清除地區嚴禁隨地吐痰、檳榔汁、檳榔渣，拋棄紙屑、煙蒂、口香糖、瓜果
    或其皮、核、汁、渣或其他一般廢棄物。」暨「一般廢棄物在土地或建築物為相
    連之騎樓或人行道由該土地或建築物所有人、管理人或使用人清除」，為廢棄物
    清理法第二十七條第一款暨第十一條第二款所規定。查本案事實有卷附存證照片
    可佐，揆諸前揭法條及公告之規定並依據台北縣環境保護局八十五年十月二十八
    日北環四字第三九二七號函釋「隨地亂倒垃圾可依據廢棄物堆內撿出之信件、住
    址、姓名告發之」，合先敘明，科處訴願人罰鍰處分應無不當。
  (二)至於訴願人九十一年七月二十六日申訴書辯稱略以：「貴所所稱拍照為證，有秀
    貴字樣證物，更是不可能，因塑膠類、紙類、本店皆已做資源回收，垃圾袋內則
    不可能有秀貴字樣之證物，貴所提證物顯有可疑之處：：云云。」暨行政訴訟書
    辯稱略以：「稽查人員稽查時間為上午八時五十分、經營服飾店尚未開門對外營
    業，店門口無圍籬，過路人隨意丟棄垃圾袋應是非常容易的事，因本人銷售服飾
    衣物需提供袋子予顧客：：云云」然本所認為依據證物照片顯示，系爭之垃圾棄
    置於該秀貴服飾店前，且其棄置於服飾店門前垃圾袋內有訴願人秀貴服飾店「秀
    貴」字樣，清晰無誤，查稽查員發現時間與違反棄置時間及服飾店尚未營業應無
    實質關係，故違反清除處理垃圾，不符執行機關之規定「垃圾不落地」為俱在事
    實，且本案有存證照片證物可稽，原告未提出任何事証，證明並非其所為，僅以
    經營服飾店尚未開門對外營業，過路人隨意丟棄為由，故應認其主張屬推諉之詞
    ，本案業經台北縣政府訴願審議委員會審議決定訴願駁回在案，惟原告仍陳辭固
    執己見，本所依法處分、並無違法，況本所為維持市容之整潔美觀，每日均耗費
    大量人力在本市各地巡檢稽查，清除違規棄置之垃圾，惟民眾依然固我隨手或任
    意棄置，基上論結，對於本案處分依廢棄物處理法酌處貳仟肆佰元整，尚稱合宜
    ，為此提出答辯。狀請鈞院鑒核，認其主張係屬無理由，依法駁回其訴，以昭公
    允。
    理  由
一、按「一般廢棄物回收、清除、處理之運輸、分類、貯存、排出、方法、設備及再
    利用，應符合中央主管機關之規定，其辦法由中央主管機關定之。執行機關得視
    指定清除地區之特性，增訂前項一般廢棄物分類、貯存、排出之規定，並報其上
    級主管機關備查。」、「在指定清除地區嚴禁隨地吐痰、檳榔汁、檳榔渣，拋棄
    紙屑、煙蒂、口香糖、瓜果或其皮、核、汁、渣或其他一般廢棄物。」、「有下
    列情形之一者，處新台幣一千二百元以上六千元以下罰鍰。經限期改善，屆期仍
    未完成改善者，按日連續處罰：一、不依第十一條第一款至第七款規定清除一般
    廢棄物。二、違反第十二條之規定。三、為第二十七條各款行為之一。」，為廢
    棄物清理法第十二條、第二十七條第一款及第五十條所明定。
二、本件原處分機關係以其環保稽查人員於九十一年六月二十日上午八時五十分，於
    台北縣新店市○○街七十七號前地上，發現垃圾包放置地面，於其中檢出該服飾
    店「秀貴」字樣，並提出照片三幀為證，爰以原告行為違反廢棄物清理法第十二
    條第二項之規定，依同法第五十條第二款規定處罰原告二千四百元之罰鍰；原告
    對於上開行政處分不服，提起訴願；惟查，訴願決定駁回原告所提之訴願，係以
    原告違反廢棄物清理法第二十七條第一款規定，依同法第五十條第三款規定，認
    原處分並無違誤而予以駁回，其論事用法，固非無據。
三、按訴願法第七十九條第二項規定「原行政處分所憑理由雖屬不當，但依其他理由
    認為正當者，應以訴願為無理由。」，雖係指原行政處分原來憑籍之理由雖有所
    不妥，但依其他原已存在但非其憑籍之理由觀之，並無不當時，應認原行政處分
    為正當，故應以訴願決定為無理由；惟訴願審議時，仍應先就原處分所認事用法
    ，是否合法及有無理由予以審究；若原處分有引用法條錯誤或事實認定錯誤之情
    形，雖訴願決定欲將原告所提之訴願駁回，自應於訴願理由內說明，於不影響決
    定之結論，何用變更所應適用之法條，方屬正論；然查本件訴願決定書內，並未
    說明何以不採原處分所認定原告行為違反廢棄物清理法第十二條第二項，而逕論
    以原告係違反同法第二十七條第一款之理，自有違誤。從而，原告聲明撤銷訴願
    決定，為有理由，應予准許，爰由本院將訴願決定予以撤銷。至原告所請撤銷原
    處分，茲因行政訴訟採訴願前置主義，本件訴願決定既經本院予以撤銷，則原處
    分是否有理，尚待訴願機關重予審究，是原告此部分之請求，為無理由，應予以
    駁回。
據上論結，本件原告之訴為一部有理由，一部無理由，爰依行政訴訟法第二百三十六
條、第九十八條第三項前段、第一百零四條、民事訴訟法第七十九條但書，判決如主
文。
中    華    民    國    九十二      年      六        月      十七      日
              臺 北 高 等 行 政 法 院   第 七 庭
                                      法  官  黃  秋  鴻
右為正本係照原本作成。
本件以訴訟事件所涉及之法律見解具有原則性者為限，始得於本判決送達後二十日內
向本院提出上訴狀並表明上訴理由，如已於本判決宣示後送達前提起上訴者，應於判
決送達後二十日內補具上訴理由（均按他造人數附繕本），且經最高行政法院許可後
方得上訴。
中    華    民    國    九十二      年      六        月      十七      日
                                        書 記 官  王琍瑩


司法院資訊處製作；財團法人民間司法改革基金會備份。
